【裁判字號】    89,易緝,237
【裁判日期】    900424
【裁判案由】    竊盜
【裁判全文】
臺灣高雄地方法院刑事判決                        八十九年度易緝字第二三七號
    公  訴  人  臺灣高雄地方法院檢察署檢察官
    被      告  丁○○
右列被告因竊盜案件，經檢察官提起公訴（八十八年度偵緝字第三四二號），本院判
決如左：
    主  文
丁○○無罪。
    理  由
一、公訴意旨略以：被告丁○○於民國八十五年十一月二十日十四時三十分許，在高
    雄市○○區○○路七七號一樓教室廁所內桌上，竊取被害人戊○○所有之皮包一
    只，內有身分證、駕駛執照各一張、郵局提款卡、銀行提款卡各二張、現金新台
    幣（下同）三千四百元及編號ＬＹ0000000號，發票人王淑芬，發票日八
    十六年二月二十八日，面額一萬元之支票一張等物。得手後，因積欠案外人甲○○款項，乃將上開支票交付甲○○以供擔保，嗣因丁○○遲未以現金換回支票，
    甲○○乃將上開支票交予不知情之丙○○轉交亦不知情之乙○○持之提示，惟因
    該支票已經掛失止付而未獲付款，因認被告涉犯刑法第三百二十條第一項之竊盜
    罪嫌等情。
二、按犯罪事實應依證據證據認定之，無證據不得推定其犯罪事實，刑事訴訟法第一
    百五十四條定有明文。又事實之認定，應憑證據，如未能發現相當證據，或證據
    不足以證明，自不能以推測或擬制之方法，為裁判基礎（最高法院四十年台上字
    第八六號判例參照）；而告訴人之告訴，係以使被告受刑事訴追為目的，是其陳
    述是否與事實相符，仍應調查其他證據以資審認（最高法院五十二年台上字第一
    三００號判例參照），易言之，即藉由補強證據之存在，以增強或擔保告訴人陳
    述之證明力（最高法院八十七年度台上字第二一七六號判決要旨參照）。且認定
    犯罪事實所憑之證據，雖不以直接證據為限，間接證據亦包括在內，然無論直接
    證據或間接證據，其為訴訟上之證明，須於通常一般之人均不致有所懷疑，而得
    確信其為真實之程度者，始得據為有罪之認定，倘其證明尚未達此一程度，而有
    合理之懷疑存在而無從使事實審法院得有罪之確信時，即應由法院為諭知被告無
    罪之判決（最高法院七十六年台上字第四九八六號判例參照）。
三、本件公訴人認被告涉有右開犯行，係以告訴人戊○○之指訴、證人甲○○之證述
    與共同被告丙○○之供述，及高雄市票據交換所函、遺失票據申報書、掛失止付
    票據提示人資料查報表等為據。訊據被告堅決否認有何竊盜犯行，辯稱：上開支
    票是己○○為向甲○○借錢，在台南縣新市鄉○○街六號之住處背書後交給甲○○，當時丙○○也在場；甲○○本來不收，己○○說支票是一個女孩子給他的，
    願在支票背書，後藍甲○○才收下該支票；丙○○因不知己○○之名字，才說是
    伊拿給她的；若是伊欠甲○○錢，就不會是由己○○背書；丙○○事後還有打電
    話到伊大姊家要找己○○，但不知他的姓名，也找不到我等語。
四、經查：
（一）告訴人戊○○於偵查中指訴其支票遺失之情節（八十七年度偵字第五七八九號
      偵卷八十七年三月二十四日訊問筆錄）及卷附高雄市票據交換所函、遺失票據
      申報書、掛失止付票據提示人資料查報表等，固足以證明其確有遺失上開物品
      之事實，然上開支票是否係由被告所交付或被告所竊取，尚不能據上述證據予
      以認定，而須審酌證人甲○○之證述與共同被告丙○○之供述是否真實無誤，
      始能得知，合先敘明
（二）次查，證人即共同被告丙○○雖於偵查中供述該紙支票係由丁○○所交付云云
      （同上八十七年三月二十四日訊問筆錄訊問筆錄、八十七年度偵字第二一二八
      七號偵卷八十七年十月三十日訊問筆錄），證人甲○○亦於偵查中證稱該紙支
      票係被告所交付云云（八十七年度偵字第二一二八七號偵卷八十七年十月三十
      日訊問筆錄），然於本院審理中改稱：「（問：是否曾持有一張一萬元之支票
      ？）丁○○的一位朋友透過丁○○當面交給我，丁○○說票沒問題，過二、三
      天會來換回去」、「丁○○拿給我時，持有上開支票丁○○之友亦在場，我僅
      見過一次，所以已無印象是否庭上之己○○」云云（八十八年八月十二日訊問
      筆錄），經本院當庭命被告、甲○○、己○○三人當面指認對質後，甲○○又
      稱：「（問：你是否認識庭上之己○○，其是否為在丁○○家中持票向你借錢
      之人？）我不確定，因我原來就不認識他，且時間已過很久」等語（八十九年
      十一月二十一日訊問筆錄），是上開支票是否確由被告交付予甲○○，顯有疑
      問。而被告辯稱「當時我與甲○○、己○○均在我新市鄉○○街六號住處，己○○當我面將該支票交予甲○○」等語（八十八年六月二日訊問筆錄）是否全
無可採，亦有疑義。
（三）再查，證人己○○於本院審理中先結證稱均不認識被告與甲○○，並稱沒見過
      上開支票，也未背書云云（八十八年七月二十一日訊問筆錄），然經三人當庭
      指認並對質後，改稱：「與丁○○認識」、「（問：你與丁○○何時認識？）
      八十五年的時候認識，有去過他家」等語（八十九年十一月二十一日訊問筆錄
      ），依其前後供述不一之情，足見其有所隱瞞，所稱沒見過上開支票及於其上
      背書云云，尚難盡信。
（四）末查，內政部警政署刑事警察局雖函覆本院須有上開支票原本始能予以鑑定，
      有該局八十八年九月九日（八八）刑鑑字第八九四九九號函在卷可參，然卷附
      高雄市票據交換所函送之上開支票影本（支票正本經函台新銀行、大安銀行、
      高雄市票據交換所均函覆並未留存，證人乙○○亦到庭結證稱銀行並未返還，
      而無從核對），其背面確有「己○○」之背書無誤，此有支票影本一紙在卷可
      稽，經以目視比對上開背書與己○○於本院八十八年七月二十一日、八十八年
      八月十二日、八十九年十一月二十一日訊問筆錄之簽名及八十八年八月十二日
      、八十九年十一月二十一日當庭書寫之「己○○」筆跡，其書寫之方式極為相
      似，顯見上開支票確係由己○○背書甚明。若該支票係由被告交予甲○○以擔
      保債權，則衡情當無由己○○背書之理；況甲○○亦證稱與己○○原非熟識，
      交付支票地點又係在被告住處所為，參以前述甲○○關於支票係由被告之友人
      透過被告交付之證詞等情，則被告所辯該支票係己○○背書交付予甲○○等語
      ，應值採信。
五、綜上所述，上開支票雖係被害人戊○○遺失無誤，然既係由證人己○○背書後交
    予甲○○轉交丙○○、乙○○提示，原非被告所持有，自難據此推認被告有於上
    開時、地竊取財物之行為。卷內證據既不足以證明被告有竊取他人財物之事實，
    此外，本院復查無其他積極證據證明被告確有公訴人所指之犯行，其犯罪即屬不
    能證明，揆諸前開規定及說明，自應為被告無罪之諭知。
六、另上開失竊之支票既原由證人己○○所持有，此經被告及證人甲○○陳明無誤，
    支票背面復有己○○之背書，有支票影本在卷可參，則己○○是否涉有竊盜或贓
    物之犯行，尚待調查，此部分應由檢察官另行依法偵查辦理，復此敘明。
據上論斷，應依刑事訴訟法第三百零一條第一項前段，判決如主文。
本案經檢察官井天博到庭執行職務。
中      華      民      國    九十    年      四      月      十九      日
                                  臺灣高雄地方法院刑事第三庭
                                      法  官  葉  啟  洲
右正本證明與原本無異。
如不服本判決，應於判決送達後十日內，向本院提出上訴狀。
                                      書記官  盧  雅  婷
中      華      民      國    九十    年      四      月     二十四     日


司法院資訊處製作；財團法人民間司法改革基金會備份。
